臺灣高雄地方法院刑事判決　　　　　　　　　　　　九十一年度訴字第二四五號
　　公　訴　人　臺灣高雄地方法院檢察署檢察官
　　被　　　告　甲○○
　　指定辯護人　本院公設辯護人乙○○
右列被告因強盜等案件，經檢察官提起公訴（九十一年度偵字第一五八二０號），本
院判決如左：
    主  文
甲○○意圖為自己不法之所有，而搶奪他人之動產，處有期徒刑壹年貳月。
    事  實
一、甲○○於民國八十六年間，因違反肅清煙毒條例及偽造有價證券等案件，經本院
    分別判處有期徒刑三年十月及三年六月，並裁定應執行有期徒刑七年五月確定，
    於八十九年十一月六日假釋出獄交付保護管束，刑期本應至九十三年六月十九日
    始屆滿，猶不知悔改，竟基於意圖為自己不法所有之犯意，於九十一年七月二十
    八日下午五時許，在高雄市○○區○○路七二號之圖書館前，見丙○○所有之車
    號ＸＨＨ—六三０號重型機車停放於該處，即持自己所有之鑰匙插入該機車電門
    鎖發動機車而竊取之，得手後供作代步及行搶之交通工具使用；甲○○復基於意
    圖為自己不法所有之犯意，於九十一年七月二十九日上午八時二十五分許，騎乘
    上開竊得之機車，在高雄市○○區○○路八五八號莒光國民小學前，趁繆玉萍獨
    自一人步行於路上而不備之際，即下手搶奪繆玉萍所有側背於右肩之深咖啡色皮
    包一只，內有現金新台幣（下同）二百元、身分證、駕駛執照、汽車行照、信用
    卡、提款卡等物，因繆玉萍緊抓皮包不放，雙方於拉扯之際，甲○○明知奪取皮
    包有使繆玉萍跌倒受傷之危險，仍基於不確定之傷害犯意，執意用力奪取並將機
    車加速前行，使繆玉萍跌倒在地並將其拖行約三、四公尺，致其受有左髖部挫傷
    及擦傷、左手肘挫擦傷、左踝扭傷等傷害，嗣因繆玉萍鬆手後方得手。甲○○隨
    即往前加速前行十餘公尺後，適有林清奇駕駛自用小客車於對向車道上目擊甲○
    ○行搶，立刻駕車逆向暫停於車道上阻擋其逃逸，甲○○遂因撞擊而人車倒地，
    上開遭搶之皮包亦掉落於地上（嗣後業經繆玉萍領回），甲○○隨即爬起並徒步
    逃跑至高雄市○○區○○路附近，攔搭洪銘良駕駛之計程車前往高雄市○○區○
    ○路一九一巷口，再騎乘其所有停放於該處之腳踏車逃逸，嗣經警於同日上午八
    時四十五分許，在高雄市○○區○○路十四巷一二二之四號前當場逮捕，並扣得
    其上開竊得之車號ＸＨＨ—六三０號機車一部（業經丙○○領回）。
二、案經丙○○、繆玉萍訴由高雄市政府警察局楠梓分局報請台灣高雄地方法院檢察
    署檢察官偵查起訴。
    理  由
一、訊據被告甲○○對於在右揭時、地，竊取告訴人丙○○所有之車號ＸＨＨ—六三
    ０號重型機車及搶奪告訴人繆玉萍之皮包一只等情均坦承不諱，惟否認有何傷害
    告訴人繆玉萍之犯行，辯稱：當時我因有施打麻醉劑而意識不清，只記得一搶到
    皮包就出車禍了，對於繆玉萍有無被我拖行在後或她有無受傷，實在毫不知情云
    云。經查：
  (一)被告對於其右開竊盜及搶奪之事實均已坦白承認，核與告訴人丙○○、繆玉萍於
    警訊或本院審理時之指訴情節相符，並經證人即當時目睹被告搶奪告訴人繆玉萍
    皮包過程之林清奇、證人即遭被告攔搭之計程車司機洪銘良於警訊時證述綦詳，
    足認被告此部分之自白與事實相符；此外，復有贓物認領保管收據二紙、車輛竊
    盜資料個別查詢報表二份及照片八幀在卷可憑，是此部分事證明確，被告竊盜及
    搶奪之犯行堪以認定。
  (二)再查，被告雖辯以因施打麻醉劑故不知是否有將告訴人繆玉萍拖行在地云云，然
    其於偵查中尚坦承告訴人繆玉萍有與其拉扯皮包（見偵查卷第十七頁背面），告
    訴人繆玉萍於偵查中及本院審理時亦明確指稱：「我的右手握在皮包上，所以跟
    他拉扯，後來他把機車加速，我跟在後面跑，跟不上後跌倒，並被拖行三、四公
    尺，拖到我的腿很痛我才放手」、「被告在與我拉扯皮包時，還有回頭看我，被
    告應該知道我有拉住皮包，且我遭被告拖行時還有呼喊」等語（見偵查卷第十八
    頁背面、本院九十一年十一月二十一日審判筆錄），證人林清奇於偵查中復證稱
    ：「被告跟告訴人在拉扯皮包，把告訴人拖在地上，機車往前騎」等語明確（見
    偵查卷第十八頁正面），再被告於警訊時尚可將其如何行搶及逃逸之過程明確描
    述，且被告於遭證人林清奇撞倒後，尚知攔搭計程車至自己停放腳踏車處騎乘腳
    踏車逃逸，顯見其意識應十分清晰；是其空言辯以僅不知有將告訴人繆玉萍拖行
    在地致其受傷云云，洵不足採。被告既明知告訴人繆玉萍尚與其拉扯皮包而未放
    手，卻仍加速前行，顯可預見告訴人繆玉萍可能會因此跌倒受傷，被告卻仍執意
    加速前行，並將告訴人繆玉萍拖行三、四公尺，致其受有左髖部挫傷及擦傷、左
    手肘挫擦傷、左踝扭傷等傷害，此有告訴人繆玉萍提出之診斷證明書一紙附卷可
    稽。綜上，被告有傷害之不確定故意甚明，被告傷害之犯行亦堪以認定。
二、按刑法第三百二十九條準強盜罪係以「竊盜或搶奪，因防護贓物、脫免逮捕或湮
    滅罪證，而當場施以強暴、脅迫者」為犯罪成立之要件。所謂因防護贓物而當場
    施以強暴、脅迫，在客觀要件上，須行為人已將他人之財物移置於自己實力支配
    之下，為避免他人追回所搶得之財物，而施以強暴或脅迫之行為，始足當之，如
    財物尚在被害人持有管領中，即非贓物，因之並非於行搶時所施加任何強暴或脅
    迫之行為，均一概屬準強盜之範疇；就主觀要件而言，行為人除具有搶奪故意外
    ，尚須對其因防護贓物而實行強制行為有所認識，進而決意施以強暴脅迫之主觀
    心態，始該當於準強盜罪之犯罪成立要件。查本件被告於強行拉住告訴人繆玉萍
    之皮包後，即駕車加速離去欲使告訴人繆玉萍脫手，被告實並未有再另施以強暴
    、脅迫行為之情形，且當時告訴人繆玉萍之皮包仍在雙方拉扯間，尚未置於被告
    實力支配之下，是在客觀上，該皮包既尚未置於被告實力支配下，並非贓物，再
    者，被告主觀上亦係在完成其趁告訴人繆玉萍不備之搶奪行為，而非在防護其已
    經不法取得之贓物，依前揭說明，即與準強盜罪之犯罪構成要件不合。是以被告
    竊取告訴人丙○○之機車，並對告訴人繆玉萍搶奪財物並致其受傷之所為，係犯
    刑法第三百二十條第一項之普通竊盜罪、同法第二百七十七條第一項之傷害罪及
    同法第三百二十五條第一項之搶奪罪。被告以一強奪告訴人繆玉萍皮包之行為，
    觸犯搶奪及傷害二罪名，為想像競合犯，應從一重之搶奪罪論處；公訴人認被告
    此部分所為，係犯同法第三百二十九條之意圖防護贓物而施強暴之準強盜罪，尚
    有未洽，惟起訴之社會基本事實同一，起訴法條應予變更。再被告於本院審理時
    雖供稱其竊取機車並非係為搶奪所用，而係為代步使用，然被告於竊車之翌日上
    午旋以此部竊得之機車作為搶奪之交通工具，且以他人機車作案顯有逃避警方查
    緝之效，足見被告竊取該部機車除作用以代步外，實尚欲用以作為搶奪之交通工
    具方是，是被告所犯之竊盜罪及搶奪罪間，有方法結果之牽連關係，應從一重之
    搶奪罪處斷。爰審酌被告所為上開犯行，危害社會治安及民眾身體財產安全甚鉅
    ，並對告訴人繆玉萍造成嚴重之身心傷害，其年輕力壯竟不思以正途獲取金錢，
    以竊盜、搶奪他人財物供作自身之用，惡性非輕，且其仍於假釋其間卻不知警惕
    悔改，實不宜寬貸，惟姑念其犯後坦承部分犯行，告訴人等亦已取回遭竊遭搶之
    財物等一切情狀，量處如主文所示之刑，以資懲儆。
據上論斷，應依刑事訴訟法第二百九十九條第一項前段、第三百條，刑法第二百七十
七條第一項、第三百二十條第一項、第三百二十五條第一項、第五十五條，罰金罰鍰
提高標準條例第一條前段，判決如主文。
中      華      民      國      九十一    年     十二     月     五     日
                                  臺灣高雄地方法院刑事第四庭
                                      審判長法官  黃建榮
                                            法官  陳威龍
                                            法官  盧怡秀
右正本證明與原本無異。
如不服本判決，應於判決送達後十日內，向本院提出上訴狀。
                                          書記官  林佳蓉
中      華      民      國      九十一    年     十二     月     六     日
附錄論罪科刑法條：
中華民國刑法第二百七十七條 (普通傷害罪)
傷害人之身體或健康者，處三年以下有期徒刑、拘役或一千元以下罰金。
犯前項之罪因而致人於死者，處無期徒刑或七年以上有期徒刑；致重傷者，處三年以
上十年以下有期徒刑。
中華民國刑法第三百二十條 (普通竊盜罪、竊佔罪)
意圖為自己或第三人不法之所有，而竊取他人之動產者，為竊盜罪，處五年以下有期
徒刑、拘役或五百元以下罰金。
意圖為自己或第三人不法之利益，而竊佔他人之不動產者，依前項之規定處斷。
前二項之未遂犯罰之。
中華民國刑法第三百二十五條 (普通搶奪罪)
意圖為自己或第三人不法之所有，而搶奪他人之動產者，處六月以上五年以下有期徒
刑。
因而致人於死者，處無期徒刑或七年以上有期徒刑，致重傷者，處三年以上十年以下
有期徒刑。
第一項之未遂犯罰之。
